臺灣高等法院刑事判決　　　　　　　　　　　　九十二年度上重更(一)字第六四號
　　上　訴　人
　　即　被　告　甲○○
　　指定辯護人　本院公設辯護人王永炫
右上訴人因毒品危害防制條例等案件，不服臺灣桃園地方法院九十二年度重訴字第一
五號，中華民國九十二年五月十六日第一審判決（起訴案號：臺灣桃園地方法院檢察
署九十二年度偵字第四三四二號，移送該署九十二年度偵字第四九七五號），提起上
訴，判決後，經最高法院第一次發回更審，本院判決如左：
    主  文
原判決撤銷。
甲○○共同運輸第一級毒品，處有期徒刑拾伍年，扣案毒品海洛因貳包（合計驗後淨
重四百二十四點五三公克，包裝重十六點四四公克，純度百分之六十五點零九，純質
淨重二七六點三三公克）沒收銷燬之，扣案球鞋壹雙沒收。
    事  實
一、甲○○明知海洛因為毒品危害防制條例公告管制之第一級毒品，且係經我國行政
    院公告為甲類第四級之管制進出口物品，非經許可，不得持有、運輸或販賣，竟
    因其曾於民國八十九年間，受年籍姓名不詳綽號「阿路」、「阿郎」之成年男子
    二人施惠，除代甲○○清償賭債約新台幣（下同）一百餘萬元外，並多次招待其
    前赴大陸地區旅遊，無力回報，遂鋌而走險，而與「阿路」、「阿郎」及另一年
    意聯絡，議定由甲○○與「阿路」、「阿郎」三人前往大陸珠海地區○○○○路
    」及「阿郎」負責取得毒品海洛因後交予甲○○，再由甲○○將海洛因運輸回台
    ，交予在台接應之「阿風」，以謀求不法利益。雙方約定事成後，甲○○可取得
    新台幣（下同）三萬元至五萬元之不法報酬。四人計議已定，為避免多人同時成
    行，引起海關警覺起見，乃由「阿路」及「阿郎」先行前往大陸地區○○○○○
    道接洽取得海洛因，預備轉交甲○○運輸回台；稍後甲○○亦於九十二年一月二
    十五日，自台灣搭機前往澳門，再轉至大陸珠海地區○○○○○路」二人會合。
    九十二年一月二十八日，甲○○返台前夕，在大陸珠海地區不詳飯店內，與「阿
    路」及「阿郎」會合後，向「阿路」取得內裏夾藏有海洛因二包之球鞋一雙，穿
    在腳下，再於翌日（一月二十九日）取道澳門，搭乘復興航空ＧＥ－三五二二號
    班機返台，而非法運輸上開毒品海洛因。九十二年一月二十九日中午十二時三十
    分許，甲○○在桃園中正機場通關時，為法務部調查局人員會同海關人員查獲，
    當場並扣得夾藏於鞋底之毒品海洛因二包（合計驗後淨重四百二十四點五三公克
    ，包裝重十六點四四公克，純度百分之六十五點零九，純質淨重二七六點三三公
    克）、球鞋一雙。
二、案經法務部調查局桃園縣調查站移送台灣桃園地方法院檢察署檢察官偵查起訴。
    理  由
一、訊據被告甲○○對於在上開時間、地點，在大陸珠海地區○○○○路」、「阿郎
    」取得其內夾藏有第一級毒品海洛因之球鞋一雙後，將海洛因運輸回台，預備交
    予在台接應之「阿風」圖利，旋於通關時為警查獲等事實於本院審理時供認不諱
    且查以：
（一）被告甲○○於右揭時地，受「阿路」、「阿郎」及「阿風」委託，與「阿路」
      、「阿郎」分頭前往大陸珠海地區，在大陸珠海地區○○○○路」及「阿郎」
      取得夾藏海洛因之球鞋後，將之運輸回台灣地區，預備交予接應之「阿風」，
      以向「阿風」取得約定之報酬三到五萬元，惟在中正機場通關時，為調查局人
      員會同海關人員當場查獲之事實，業據其警訊中自承：疑似海洛因毒品係我幫
      綽號「阿路」、「阿郎」二人之囑託，從澳門夾藏闖關入境時，被台北關稅局
      海關官員查獲之毒品，球鞋一雙並非我所有，該雙球鞋是「阿路」、「阿郎」
      於九十二年一月二十八日在大陸珠海交給我，渠交給我該雙球鞋時，即告訴我
      鞋墊內夾藏有海洛因毒品，並要求我穿著該雙球鞋闖關入境，我係在八十九年
      間於基隆市○○路遠東戲院對面大樓十樓在綽號「阿妹」之女子住所與「阿路
      」、「阿郎」二人因打麻將而認識，後來因我簽賭六合彩，累計欠組頭約一百
      萬元，「阿路」及「阿郎」二人即表示可幫忙我處理前述債務，並多次招待我
      至澳門及大陸珠海旅遊，至九十一年十二月間，渠二人即開口要我幫忙夾帶海
      洛因闖關入境，我因欠渠二人人情債，只好答應幫忙等語（偵卷第八頁以下）
      。被告在偵查及原審初訊時，並均為相同供述（偵卷第十九頁反面、第二十九
      頁反面、原審九十二年三月十一日筆錄）。且扣案二包疑似海洛因之粉末經送
      請法務部調查局鑑驗結果，認均含海洛因成分，純度百分之二十八點五一，亦
      有該局出具之鑑定通知書一份附卷可稽。此外復有台北關稅局扣押貨物、運輸
      工具收據及搜索筆錄、被告入出境資料查詢資料報表、查獲毒品照片各一份附
      卷，球鞋一雙扣案可以佐證。足徵被告上開自白屬實。被告雖於原審審理時一
      度否認知悉扣案物係毒品云云，應屬事後迴護己詞，不可採信。綜上所述，本
      件事證明確，被告犯行堪予認定。
二、按自大陸地區私運物品進入台灣地區，以私運物品進口論，懲治走私條例第十二
    條訂有明文。次按海洛因屬毒品危害防制條例第二條第二項第一款規定之第一級
    毒品，非經許可，不得無故販賣、運輸；且係行政院發布之「懲治走私條例公告
    管制物品項目及其數額」甲項第四規定之毒品，為管制物品。核被告甲○○所為
    ，係犯毒品危害防制條例第四條第一項之運輸第一級毒品罪，及懲治走私條例第
    二條第一項之私運管制物品進口罪。其持有海洛因之低度行為，為運輸之高度行
    為所吸收，不另論罪。被告與「阿路」、「阿郎」及「阿風」成年男子四人間，
    就上開犯行有犯意聯絡及行為分擔，為共同正犯。被告一次私運海洛因進口，係
    一行為同時觸犯上開二罪名之想像競合犯，依刑法第五十五條從一重之運輸第一
    級毒品罪處斷。檢察官移送併案（九十二年度偵字第四九七五號）部分雖未經起
    訴，惟併案事實與已起訴部分之事實相同，本院自得併予審酌。末查被告因一時
    失慮貪圖利益而犯，惟尚未取得代價，運輸毒品係屬偶發初犯，犯後態度尚好，
    頗知悔，在情輕罰重之下，衡其情尚堪憫恕，爰依刑法第五十九條之規定減輕
    其刑。
三、原審因認被告罪證明確予以論罪科刑，固非無據，惟原審判決事實欄內，對於扣
    案球鞋一雙係屬共犯「阿路」所有交付被告用以運輸毒品，原審用予明確認定，
    又扣案之毒品海洛因貳包，合計驗後淨重四百二十四點五三公克，包裝重十六點
    四四公克，純度百分之六十五點零九，純質淨重二七六點三三公克，依卷附調查
    局鑑定通知書記載明確，原判決事實欄內僅記載二包海洛因合計驗後淨重四百二
    十四點五三公克，對於其純度、純質淨重未予載明，亦欠週延。上訴人即被告上
    訴意旨認原審量刑過重，尚有理由，自應由本院予以撤銷改判。爰審酌被告為謀
    私利竟與「阿路」等人共同私運毒品來台，如流入市面對我國社會之安寧秩序及
    國人健康造成之潛在危害至鉅，被告犯罪之動機、手段及其犯後坦承犯行，態度
    良好等一切情狀，量處如主文所示之刑，以示懲儆。扣案毒品海洛因貳包，合計
    驗後淨重四百二十四點五三公克，包裝重十六點四四公克，純度百分之六十五點
    零九，純質淨重二七六點三三公克，依毒品危害防制條例第十八條第一項前段規
    定沒收銷燬之，另扣案球鞋一雙為共犯「阿路」所有，且為供被告等本件犯罪所
    用之物，爰依毒品危害防制條例第十九條第一項規定沒收。被告雖陳稱：綽號「
    阿鹿」者叫乙○○，綽號「阿郎」者叫丙○○，並聲請傳喚，惟經本院調閱渠等
    二人年籍資料及住址，並多次傳喚及拘傳，其二人均未到庭，且調閱二人入出境
    資料，二人分別於九十一年十一月二十日及九十年八月三十一日出境後，即未再
    入境，故無從調查以證被告所述真實與否，且本件除被告前開所陳，卷內並無其
    他證據足資證明被告所述為真，按依毒品危害防制條例第十七條得予減輕其刑之
    規定，須被告供出毒品來源，因而破獲者，始符合減輕其刑之要件，故本件尚無
    減刑之適用，附此敘明。
四、公訴意旨另以：被告甲○○與「阿路」、「阿郎」及「阿風」四人基於運輸第一
    級毒品海洛因之犯意聯絡，由被告於九十一年十二月十九日搭機前往澳門，而以
    鞋底夾藏海洛因之方式，於九十一年十二月二十五日將不詳數量之海洛因運輸回
    台，因認被告此部分所為，亦涉有毒品危害防制條例第四條第一項、懲治走私條
    例第二條第一項之罪嫌。經查，公訴意旨認被告甲○○涉有右揭犯行，無非係以
    被告之自白、其入出境資料等件，為其論據。惟查，被告於警訊中雖稱：九十一
    年十二月十九日出境，由「阿路」聯絡一名四十多歲之男子在基隆市先支付我一
    萬五千元旅費，由我自行購票前往澳門轉大陸珠海，於九十一年十二月二十五日
    返國，該次我即受「阿路」、「阿郎」二人囑託，穿著渠二人交付給我之球鞋夾
    帶海洛因毒品，於中正機場闖關入境成功等語，然其在偵查中則稱：（「阿路」
    等人）他們說是因怕補稅，有覺得怪怪的，沒有深思云云，而其在本院審理時，
    則否認曾於該次入、出境時運輸毒品。是被告對此部分犯罪事實之供述前後不一
    ，即難遽予採信。而其入出境資料固足認定被告確有該次入、出境之事實，然究
    無法據以佐證被告前開自白：當次亦有攜帶海洛因入境等語屬實。且本件不僅未
    查扣走私物品，以供調查被告該次係運輸海洛因或其他毒品，亦查無「阿郎」等
    人真實年籍資料，以憑查證。從而，被告前開自白是否屬實，實難遽予論斷。此
    外，復查無其他積極證據，足資認定被告涉有公訴意旨所指之此部分運輸毒品犯
    行，其犯行即屬不能證明。惟公訴人認被告此部分犯罪事實與前開論罪科刑部分
    之事實間，有連續犯裁判上一罪之關係，爰不另為無罪之諭知。
據上論斷，應依刑事訴訟法第三百六十九條第一項前段、第三百六十四條、第二百九
十九條第一項前段，毒品危害防制條例第四條第一項、第十八條第一項前段、第十九
條第一項，懲治走私條例第二條第一項、第十一條、第十二條，刑法第十一條、第二
十八條、第五十五條、第五十九條，判決如主文。
本案經檢察官陳文琪到庭執行職務。
中　　　華　　　民　　　國　　九十三　　年　　　四　　　月　　十三  　　日
                              臺灣高等法院刑事第十六庭
                                  審判長法  官  許　增　男
                                        法  官  陳　孟　瑩
                                        法  官  周　煙　平
右正本證明與原本無異。
如不服本判決，應於收受送達後十日內向本院提出上訴書狀，其未敘述上訴之理由者
並得於提起上訴後十日內向本院補提理由書（均須按他造當事人之人數附繕本）。
                                        書記官  蕭　麗　珍
中　　　華　　　民　　　國　　九十三　　年　　　四　　　月　　 十六 　　日
附錄：本案論罪科刑法條全文
毒品危害防制條例第四條第一項
製造、運輸、販賣第一級毒品者，處死刑或無期徒刑；處無期徒刑者，得併科新臺幣
一千萬元以下罰金。
懲治走私條例第二條第一項
私運管制物品進口、出口逾公告數額者，處七年以下有期徒刑，得併科新臺幣三百萬
元以下罰金。
